臺灣臺北地方法院民事判決　　　　　　 96年度家訴字第118號
原　　　告　乙○○
代　理　人　林清漢律師
複代理人　　丁○○
被　　　告　甲○○
訴訟代理人　余鑑昌律師
複代理人　　丙○○
上列當事人間離婚事件，本院於九十六年九月十九日言詞辯論終
結，判決如下：
    主  文
准原告與被告離婚。
訴訟費用由被告負擔。
    事  實
甲、原告方面：
  一、聲明：求為判決如主文所示。
  二、陳述：
      兩造於民國九十五年六月一日結婚，婚後尚未育有子女，
      且未辦理結婚登記。然兩造公證結婚之後，感情生變，並
      無同居之事實，九十五年六月間，在被告住處，二人發生
      口角，被告竟拿菜刀欲砍原告，原告即離開被告，詎被告
      於九十五年七月間竟以電子郵件，傳送恐嚇加害生命之文
      句，致原告家人將原告送到親戚處躲藏，兩造分居迄今已
      逾一年。爰依民法第一千零五十二條第二項之規定，訴請
      判決離婚。
  三、證據：提出戶籍謄本二份、結婚公證書一份、電子郵件三
      紙、離婚協議書一份為證。
乙、被告方面：
  一、聲明：求為判決駁回原告之訴。
  二、陳述：
      對於電子郵件的內容不爭執，對於離婚協議書也沒有爭執
      。
丙、本院依聲請傳訊證人陳綠茵。
    理  由
一、按民法第一千零五十二條第二項規定：「有前項以外之重大
    事由，難以維持婚姻者，夫妻一方得請求離婚。但其事由應
    由夫妻一方負責者，僅他方得請求離婚」。又民法第一千零
    五十二條第二項所稱「有前項以外之重大事由，難以維持婚
    姻者」，係抽象的、概括的離婚事由，此乃緣於民國七十四
    年修正民法親屬編時，為因應實際需要，參酌各國立法例，
    導入破綻主義思想所增設。但其事由應由夫妻一方負責者，
    僅他方得請求離婚，是其所採者為消極破綻主義精神，非積
    極破綻主義。關於「難以維持婚姻之重大事由」，係以婚姻
    是否已生破綻而無回復之希望為其判斷之標準。而婚姻是否
    已生破綻無回復之希望，則應依客觀之標準，即難以維持婚
    姻之事實，是否已達於倘處於同一境況，任何人均將喪失維
    持婚姻意欲之程度而定。至於同條項但書所規定「難以維持
    婚姻之重大事由應由夫妻之一方負責者，僅他方得請求離婚
    」，乃因如肯定有責配偶之離婚請求，無異承認恣意離婚，
    破壞婚姻秩序，且有背於道義，尤其違反自己清白（clean
    hands） 之法理，有欠公允，同時亦與國民之法感情及倫理
    觀念不合，因而採消極破綻主義。倘該重大事由，夫妻雙方
    均須負責時，應比較衡量雙方之有責程度，僅責任較輕之一
    方得向責任較重之他方請求離婚，如有責程度相同時，雙方
    均得請求離婚，始屬公允，是責任較重之一方應不得向責任
    較輕之他方請求離婚 (最高法院94年度台上字第2059號判決
    參照)。
二、原告主張兩造於九十五年六月一日公證結婚，婚姻關係現仍
    存續中，有原告提出之戶籍謄本二份、結婚公證書一紙在卷
    可據。
三、原告主張兩造於九十五年六月間吵架，原告持刀欲砍殺，嗣
    且以加害生命之事恐嚇原告之事實，業據證人即原告之姑姑
    陳綠茵到庭證稱：原告因父母離婚，所以是與我父母住在一
    起，九十五年六月間，在被告住的地方，兩人發生口角，被
    告拿菜刀要砍原告，原告很害怕，就打電話給我，我當時在
    新店北新路上班，我人就跑到被告家，我在樓下站很久，後
    來是由被告的媽媽出面解決。之後，被告有電子郵件給原告
    ，恐嚇原告，我父母很害怕，把原告送到親戚家，至今已經
    一年多了等語 (本院九十六年八月二十二日言詞辯論筆錄)
    ，且有原告提出之電子郵件四份可參。觀原告所提出之電子
    郵件，日期均係九十五年七月十一日，內容載有：「中午之
    前你沒單獨來見我，傍晚六點之前，你等著家裡被開槍吧
    --- 」；「--- 通常被我開槍的，都是白目，----」等語，
    足認被告確有以加害生命之事恐嚇原告，益證證人陳綠茵之
    證言可採。至原告所提離婚協議書，被告代理人對該協議書
    之真正並不爭執，亦可證明兩造婚姻確已出現破綻，而認真
    思索離婚與否之問題。
四、依上開證據可知，兩造於公證結婚之初，本應濃情蜜意之際
    ，即因細故吵架，被告持菜刀作勢砍殺相脅，原告離開之後
    ，又傳多封電子郵件，以加害生命之事脅迫原告，並無絲毫
    夫妻之情，致使原告家人為保護原告，而將之藏匿，以免招
    殺身之禍。迄今雖僅一年餘，原告餘悸猶存。而生命是最彌
    足珍貴的，對一個動輒以加害生命之事相脅的配偶，何時會
    將想法化為行動，無人知悉。任何人處於同一境況，均不會
    等閒視之，而會思早日脫離婚姻，以免造成意外悲劇，此非
    單純分居可比，自不能僅以分居時間長短，作為衡量婚姻是
    否發生破綻之唯一考量。又兩造當初僅辦理公證結婚，並未
    舉辦喜宴，顯見十分輕率，思慮未周。婚後旋因吵架而分開
    ，尚未育有子女，並無子女監護扶養之問題。今婚姻既已生
    嚴重破綻，應使當事人能脫離劣質的婚姻束縛，各自尋求新
    生的機會。又本件係兩造口角之際，被告持菜刀欲殺害原告
    ，致原告驚嚇之餘，不得已離去，婚姻之破綻應由被告負責
    ，依上開民法第一千零五十二條第二項但書之規定，原告自
    得訴請離婚。
五、據上論結，原告之訴為有理由，爰依民事訴訟法第七十八條
    ，判決如主文。
中　　華　　民　　國　　96　　年　　10　　月　　3　　日
                  家事庭法  官  陳世宗
以上正本係照原本作成。
如對本判決上訴，須於判決送達後20日之不變期間內，向本院
提出上訴狀。
中　　華　　民　　國　　96　　年　　10　　月　　3　　日
                        書記官　孫捷音
